【裁判字號】    99,訴,369
【裁判日期】    991019
【裁判案由】    公共危險
【裁判全文】
臺灣高雄地方法院刑事判決               99年度訴字第369號
公  訴  人  臺灣高雄地方法院檢察署檢察官
被      告  己○○
            甲○○
            癸○○
            乙○○
            辛○○
            丁○○
            壬○○
            戊○○
                    （現在臺灣高雄第二監獄執行中）
            庚○○
上列被告因公共危險案件，經檢察官提起公訴（98年度少連偵字
第172 號），本院判決如下：
    主  文
癸○○、乙○○、丁○○均犯妨害公眾往來安全罪，各處有期徒
刑參月，如易科罰金，以新臺幣壹仟元折算壹日，緩刑貳年，並
應向公庫支付新臺幣捌萬元。
己○○、壬○○均犯妨害公眾往來安全罪，各處有期徒刑參月，
如易科罰金，均以新臺幣壹仟元折算壹日。
辛○○犯妨害公眾往來安全罪，處有期徒刑肆月，如易科罰金，
以新臺幣壹仟元折算壹日，緩刑參年，並應向公庫支付新臺幣拾
萬元。
甲○○成年人與少年共同實施犯妨害公眾往來安全罪，處有期徒
刑肆月，如易科罰金，以新臺幣壹仟元折算壹日，緩刑貳年，並
應向公庫支付新臺幣捌萬元。
戊○○、庚○○均無罪。
    事  實
一、甲○○明知周○○為16歲以上未滿18歲之少年（真實姓名年
    籍詳卷，另移送臺灣高雄少年法院審理），且與己○○、癸○○、壬○○（無證據證明其等明知部分參與者為少年）、
    乙○○、辛○○、丁○○（當時均非已滿20歲之成年人）均
    明知壅塞道路或在道路上闖紅燈、行駛快車道、霸佔車道、
    併排競速等行為，可能造成正常行進中之車輛或路人發生交
    通事故而釀成人命傷亡，竟仍罔顧其他用路人及駕駛人之安
    全，與凌岳鴻、張莉敏、李宛純（上3 人另經臺灣高雄地方
    法院檢察署檢察官為緩起訴處分）、少年林○○、侯○○、
    戴○○、陳○○、黃○○（均另移送臺灣高雄少年法院審理
    ）與其他真實姓名年籍不詳之成年人，共同基於致生往來危
    險之犯意聯絡，自民國98年3 月29日凌晨1 、2 時許起，由
    己○○騎乘車牌號碼159-HFQ 號機車搭載癸○○，乙○○騎
    乘車牌號碼YFY-925 號機車搭載林○○，丁○○騎乘車牌號
    碼CK2-853 號機車搭載侯○○，甲○○騎乘車牌號碼179-BH
    U 號機車搭載周○○，辛○○騎乘車牌號碼137-CDG 號機車
    ，壬○○騎乘車牌號碼257- BAV號機車、凌岳鴻騎乘車牌號
    碼903-BLK 號機車搭載李宛純、張莉敏騎乘車牌號碼136-BA
    W 號機車搭載戴○○，陳○○騎乘車牌號碼331-CYX 號機車
    搭載黃○○，及其他騎乘機車之多名真實姓名年籍不詳之成
    年人，沿高雄市○○路北往南方向行駛左轉中山路，並闖越
    中山路與苓雅路交岔路口、中山路與興中路交岔路口之紅燈
    ，嗣左轉三多路，並闖越該路口之紅燈，復右轉至基建街接
    一心路，又再右轉至中山路，並闖越該路口之紅燈，再右轉
    新光路，復右轉中華路，又右轉三多路，並闖越該路口紅燈
    ，嗣接一心路，再左轉復興三路。期間於五福路佔據雙向車
    道、新光路、中華路路口佔據快車道，復於復興三路佔據快
    車道。嗣於同日凌晨3 時2 分許，在高雄市○○區○○路與
    五福路經警尾隨蒐證，始循線查獲上情。
二、案經高雄市政府警察局移送臺灣高雄地方法院檢察署檢察官
    偵查起訴。
    理  由
壹、證據能力部分：
    本判決所引用之證據資料（詳後引證據），其中傳聞證據部
    分，縱無刑事訴訟法第159 條之1 至第159 條之4 或其他規
    定之傳聞證據例外情形，亦因各被告及檢察官或同意可作為
    證據使用，或未聲明異議，依刑事訴訟法第159 條之5 第1
    項、第2 項之規定，本院審酌各該傳聞證據並非違法取得，
    與待證事項具關聯性，證明力亦非明顯過低等情，認以之作
    為證據係屬適當，具有證據能力。
貳、有罪部分：
一、上開事實，業據被告己○○、甲○○、癸○○、乙○○、丁○○、壬○○坦承不諱（本院卷一第56頁至第57頁；本院卷
    二第62頁、第115 頁反面），復有高雄市政府警察局取締危
    險駕車勤務蒐證報告表、路線圖、照片、臺灣高雄地方法院
    檢察署檢察官交辦案件勘驗報告、本院勘驗錄影光碟筆錄在
    卷可稽（警卷二第79頁至第86頁；偵卷二第32頁至第34 頁
    ；本院卷二第116 頁），足見被告丁○○、己○○、癸○○
    、壬○○、甲○○、乙○○上開自白核與事實相符，應可採
    信。本部分事證明確，被告己○○、甲○○、癸○○、乙○○、丁○○、壬○○犯行均堪以認定，自均應依法論科。
二、訊據被告辛○○對於其於上開時地騎前開機車外出，並行經
    上揭地點等情，固坦承不諱，惟矢口否認有何妨害公眾往來
    安全犯行，辯稱：伊當日是要去基建街之夜店，在中山路上
    巧遇飆車族，因飆車族對其按喇叭，並叫囂，其因擔心會有
    生命危險，所以才跟著飆車族騎過去云云。經查：
（一）被告辛○○於98年3 月29日凌晨1 、2 時許，騎乘車牌號
      碼137-CDG 號機車與約40臺機車所組成之飆車族，行經高
      雄市○○路，並闖越中山路與苓雅路交岔路口、中山路與
      興中路交岔路口之紅燈，嗣左轉三多路，並闖越該路口之
      紅燈，復右轉至基建街之事實，業據被告辛○○供陳在卷
      （本院卷二第173 頁至第173 頁之反面），復有高雄市政
      府警察局取締危險駕車勤務蒐證報告表、路線圖、照片、
      臺灣高雄地方法院檢察署檢察官交辦案件勘驗報告、本院
      勘驗錄影光碟筆錄附卷足憑（警卷二第79頁至第86頁；偵
      卷二第32頁至第34頁），且經本院當庭播放錄影光碟勘驗
      ，結果為：「畫面開始0 分0 秒，為警方在警車內持攝影
      器材自後方跟隨，拍攝車陣，依警方口述，現場約40輛機
      車，從五福路左轉中山路，左轉三多路，右轉基建街，在
      1 分36秒、2 分2 秒可清楚看到車牌號碼137-CDG 。違規
      情形0 分39秒至0 分49秒，在中山路與苓雅路口闖紅燈，
      1 分11秒至1 分18秒，在中山路與興中路闖紅燈，1 分23
      秒至1 分34秒，在三多路紅燈左轉，2 分47秒至3 分10秒
      ，在中山路、基建街與一心路口紅燈左轉，行駛期間一開
      始時，全部車陣已佔用來往雙向車道」（本院卷二第116
      頁反面至第23頁正面），故被告辛○○確有自中山路起至
      基建街止，沿途跟隨前揭車陣佔據雙向車道、併排行駛及
      闖越紅燈之危險駕駛行為，堪以認定。
（二）被告雖執前詞置辯，然揆諸前開錄影光碟畫面，被告辛○○騎乘前開機車於車隊中，車速與其他同行機車之車速相
      同，未曾有減速、靠邊行駛或試圖脫離車隊之舉動，且若
      被告係巧遇飆車族因擔心安危而不敢馬上停車，故與飆車
      族同行，其理應設法靠邊行駛或逐漸減速，或轉至其他無
      飆車族行駛之道路，以脫離該車隊，惟被告辛○○竟不予
      放慢速度遠離該車隊，反而與之共騎。可見被告辛○○顯
      係基於共同以前揭方式致生公眾往來危險之犯意而共騎，
      而非如其所辯僅是途中巧遇飆車族而已。
（三）綜上所述，本案事證明確，被告辛○○所辯，不足採信，
      其犯行堪以認定，應依法論科。
三、按刑法第185 條第1 項之損壞或壅塞陸路或以他法致生往來
    之危險罪，採具體危險制，祇須損壞、壅塞或其他行為，足
    以造成公眾往來危險之狀態為己足，不以全部損壞、壅塞或
    發生實害為必要，最高法院79年臺上字第2250號判例意旨可
    資參照。查本件被告己○○、癸○○、乙○○、辛○○、丁○○、壬○○、甲○○跟隨前開飆車車隊，共同佔據快車道
    、闖越紅燈，客觀上自足生道路上人車往來之危險，且與車
    隊中之其餘成員，亦有默示合致之犯意聯絡。是核被告己○○、癸○○、乙○○、辛○○、丁○○、壬○○、甲○○所
    為，均係犯刑法第185 條第1 項之妨害公眾往來安全罪。被
    告己○○、癸○○、乙○○、辛○○、丁○○、壬○○、甲○○參與飆車時，明知飆車行為構成妨害公眾往來安全，乃
    因飆車族往往仗其人多勢眾而肆無忌憚、恣意所為，則其在
    場可共見共聞其行徑之嚴重性，仍附隨為之，自有合同意思
    ，並互相利用他人之行為，是被告己○○、癸○○、乙○○
    、辛○○、丁○○、壬○○、甲○○就上開公共危險犯行，
    與凌岳鴻、張莉敏、李宛純、周○○等少年及其他真實姓名
    年籍不詳之成年人間，有犯意聯絡及行為之分擔，均應論以
    共同正犯。被告甲○○為本件犯行時，係滿20歲之成年人，
    其搭載16歲以上未滿18歲之少年周○○而共犯上開妨害公眾
    往來安全罪，應依兒童及少年福利法第70條第1 項前段規定
    加重其刑。至被告己○○、癸○○、壬○○部分，並無證據
    證明其等明知車隊中有少年參與；另被告乙○○為80年1 月
    16日生，被告丁○○為79年5 月9 日出生，被告辛○○為79
    年12月23日出生，渠等為本件行為時僅18、19餘歲，並非成
    年人，是其等不論是否明知車隊中有少年參與，均不得依兒
    童及少年福利法第70條第1 項前段規定加重其刑，併此敘明
    。爰審酌被告己○○、甲○○、癸○○、乙○○、丁○○、
    壬○○、辛○○明知飆車行為嚴重危害路上人車來往之安全
    ，仍加入競飆，對道路交通往來之安全危害甚鉅，且飆車潛
    藏引起公安事故危機，造成實害之案例所在多有，飆車之囂
    張及破壞社會治安之行徑，為社會大眾所厭惡，警方為取締
    飆車行為，常需動用大批優勢警力來遏阻，耗費警力並徒增
    社會成本，行為實屬可議，被告己○○、甲○○、癸○○、
    乙○○、丁○○、壬○○犯後坦承犯行，態度尚佳，辛○○
    犯後否認犯行，顯無悔意等一切情狀，分別量處如主文所示
    之刑，並參酌前開犯罪情節諭知如主文所示之易科罰金折算
    標準。按刑法第41條所稱犯最重本刑為五年以下有期徒刑之
    刑之罪者，係指法定最重本刑而言，並不包括依總則加重或
    減輕情形在內，為司法院院解字第3755號解釋在案，蓋以刑
    法及其特別法有關加重、減輕或免除其刑之規定，依其性質
    ，可分為「總則」與「分則」二種。其屬「分則」性質者，
    係就其犯罪類型變更之個別犯罪行為予以加重或減免，使成
    立另一獨立之罪，其法定刑亦因此發生變更之效果；其屬「
    總則」性質者，僅為處斷刑上之加重或減免，並未變更其犯
    罪類型，原有法定刑自不受影響（最高法院95年度臺上字第
    4927號判決參照），故被告甲○○雖依兒童及少年福利法第
    70條第1 項前段加重其刑，然此係總則加重，法定刑不受影
    響，故可對被告甲○○諭知如主文所示之易科罰金折算標準
    ，附此敘明。又被告甲○○、癸○○、乙○○、丁○○、辛○○前未曾受有期徒刑以上刑之宣告，有臺灣高等法院被告
    前案紀錄表在卷可稽，渠等僅因一時失慮偶罹刑典，且被告
    己○○、甲○○、癸○○、乙○○、丁○○均坦承犯行，顯
    有悔意，被告辛○○現為學生，有警詢筆錄在卷可參（見警
    卷第10頁之受訊問人欄），堪認上開被告經此偵、審程序及
    上開刑之宣告後，應知所警惕而信無再犯之虞，本院認前開
    對其等所宣告之刑，以暫不執行其刑為當，爰依刑法第74條
    第1 項第1 款之規定，併予宣告被告甲○○、癸○○、乙○○、丁○○緩刑2 年，被告辛○○緩刑3 年，以啟自新。又
    為確保被告甲○○、癸○○、乙○○、丁○○、辛○○日後
    能記取教訓、謹慎行事，並得以培養尊重法治之觀念，本院
    乃認除前開緩刑宣告外，另有賦予其等一定負擔之必要，爰
    併予諭知被告甲○○、癸○○、乙○○、丁○○均應向公庫
    支付新臺幣（下同）8 萬元，被告辛○○應向公庫支付10萬
    元，以期符合本件緩刑之目的。
參、無罪部分：
一、公訴意旨略以：被告戊○○、庚○○，與同案被告己○○、
    癸○○、乙○○、辛○○、丁○○、壬○○、甲○○、凌岳
    鴻、張莉敏、李宛純及林姓、侯姓、戴姓、陳姓、黃姓、周
    姓少年，與其他真實姓名年籍不詳之人，共同基於妨害公共
    往來安全之犯意聯絡，自98年3 月29日凌晨1 、2 時許起，
    由被告戊○○騎乘車牌號碼PPC-723 號機車搭載被告庚○○
    ，與上揭同案被告所騎乘之前開機車及其他車號不詳等數10
    餘部機車，沿前開路段行駛，沿途以併排佔據快慢車道、闖
    紅燈、逆向行駛等俗稱「飆車」之方式壅塞道路，致生公眾
    人車往來之危險，因認被告2 人涉犯刑法第185 條第1 項之
    損壞或壅塞陸路或以他法致生往來之危險罪嫌等語。
二、按犯罪事實應依證據認定之，無證據不得認定犯罪事實，又
    不能證明被告犯罪或其行為不罰者，應諭知無罪之判決，刑
    事訴訟法第154 條第2 項、第301 條第1 項分別定有明文。
    次按認定不利於被告之事實，須依積極證據，茍積極之證據
    本身存有瑕疵而不足為不利於被告事實之認定，即應為有利
    於被告之認定，更不必有何有利之證據，而此用以證明犯罪
    事實之證據，猶須於通常一般人均不至於有所懷疑，堪予確
    信其已臻真實者，始得據以為有罪之認定，倘其證明尚未達
    到此一程度，而有合理性之懷疑存在，致使無從為有罪之確
    信時，即應為無罪之判決，此有最高法院82年度臺上字第16
    3 號判決、76年臺上字第4986號、30年上字第816 號等判例
    意旨可資參照。
三、公訴意旨認被告2 人涉有前揭犯嫌，無非係以職務報告、蒐
    證報告表、路線圖、蒐證錄影光碟、蒐證錄影光碟翻拍照片
    及臺灣高雄地方法院檢察署檢察官交辦案件勘驗報告為其論
    據。訊據被告2 人固坦承於上開時間曾遇見飆車族，惟均堅
    詞否認有何損壞或壅塞陸路或以他法致生往來之危險犯行，
    均辯稱：渠等係從一心路之金礦咖啡店離開，欲至復興路之
    全家便利商店買東西，而在一心路巧遇飆車族，其等並無飆
    車等語。經查：
（一）被告戊○○於警詢、偵訊及本院審理時陳稱：當日其係從
      一心路金礦咖啡店離開，就看到飆車族，其等飆車族過去
      ，才逆向穿越雙黃線前往復興路之全家便利商店買東西等
      語明確（警卷第32頁至第34頁；偵卷第17頁；本院卷二第
      173 頁反面），又被告庚○○於警詢及偵訊時供稱：當日
      其與被告戊○○從一心路之金礦咖啡店離開，要去復興路
      之全家便利商店買東西，途中遇到飆車族經過，渠等係等
      飆車族離開後，才騎在飆車族之後等語綦詳（警卷第35頁
      至第37頁；偵卷第17頁至第18頁）。且經本院當庭播放錄
      影光碟勘驗，結果為「車牌號碼PPC-723 號之機車大約在
      5 分46秒出現在畫面中央，逐漸靠右行駛，在6 分0 秒該
      車往右駛出畫面之外，在6 分17秒車隊左轉復興三路，在
      6 分28秒該車又出現在畫面右側，畫面右側有一家全家便
      利商店，直到6 分42秒開始鳴笛驅散車陣，都沒有再看見
      該車。」（本院卷二第116 頁反面），可知被告2 人並非
      自始即在飆車族之車隊內，而係途中出現，期間被告2 人
      所騎乘之機車曾往馬路右邊行駛，並駛出錄影畫面，嗣後
      於全家便利商店附近出現於畫面，於經過全家便利商店時
      又消失於畫面，與被告2 人所辯之行徑路線相符，再者，
      被告2 人於警詢時即供稱前揭陳述，且所述內容均相符，
      應非臨訟杜撰之詞，故被告2 人所辯應可採信。
（二）綜上所述，被告2 人前開所辯，應屬可採。衡諸前開判例
      要旨，上開證據，尚不足使上開公訴意旨之犯罪事實獲得
      確信。此外，卷內亦缺乏其他證據足資審認被告2 人有公
      訴人所指之犯行，揆諸前開法條之規定，依法自應為被告
      2 人無罪之諭知。
據上論斷，應依刑事訴訟法第299 條第1 項前段、第301 條第1
項，兒童及少年福利法第70條第1 項前段，刑法第28條、第185
條第1 項、第41條第1 項前段、第74條第1 項第1 款、第2 項第
4 款，刑法施行法第1 條之1 ，判決如主文。
本案經檢察官丙○○到庭執行職務。
中    華    民    國    99    年    10    月    19    日
                  刑事第九庭    審判長法  官  鄭詠仁
                                      法  官  王麗芳
                                      法  官  王碧瑩
以上正本係照原本作成。
如不服本判決應於收受判決後10日內向本院提出上訴書狀，並應
敘述具體理由。其未敘述上訴理由者，應於上訴期間屆滿後20日
內向本院補提理由書(均須按他造當事人之人數附繕本)「切勿逕
送上級法院」。
中    華    民    國    99    年    10    月    19    日
                                      書記官  吳智媚
附錄所犯法條：
中華民國刑法第185 條
損壞或壅塞陸路、水路、橋樑或其他公眾往來之設備或以他法致
生往來之危險者，處5 年以下有期徒刑，拘役或5 百元以下罰金
。
因而致人於死者，處無期徒刑或7 年以上有期徒刑。致重傷者，
處3 年以上10年以下有期徒刑。
第 1 項之未遂犯罰之。


司法院資訊處製作；財團法人民間司法改革基金會備份。
